臺灣基隆地方法院民事裁定  
109年度亡字第42號
聲  請  人  林月淑  






上列聲請人聲請宣告林氏密死亡事件，本院裁定如下：
    主    文
甲○○（女、民國前0年00月0日生、失蹤前最後設籍地：台北州基
隆郡基隆街基隆字玉田二百五十七番地）於民國四十五年十月一
日下午十二時死亡。
聲請程序費用由甲○○之遺產負擔。
    理    由
一、聲請意旨略以：聲請人為失蹤人甲○○之妹，自聲請人出生後
    懂事至今，認知中家族之姊妹僅有大姊黃林有、二姊許林月
    華、三姊陳林月桂、妹妹林瑞賢，現因辦理聲請人之父林冠
    世及胞兄林春松之繼承案件，經聲請人向戶政事務所申請除
    戶戶籍謄本及現戶謄本時，始發現家族中尚有聲請人之父收
    養之3名養女即楊林粉、劉招有及失蹤人甲○○，惟聲請人從
    未見過失蹤人，周遭親戚亦對失蹤人不知情，聲請人之母及
    其他手足均未曾談論養女一事，且經戶政機關查詢僅有失蹤
    人之日據時期戶口調查簿之出生資料謄本，而失蹤人本與父
    親林冠世同設籍戶主林荣欽戶內，於林冠世死亡後，胞兄林
    錫勳之戶主相續謄本亦未有失蹤人轉載資料，查無失蹤人之
    死亡記事，而後及數位化系統亦查無任何戶籍資料，爰聲請
    宣告失蹤人死亡等語。
二、按失蹤人失蹤滿10年後，法院得因利害關係人或檢察官之聲
    請，為死亡之宣告；修正之民法總則第8條之規定，於民法
    總則施行後修正前失蹤者，亦適用之，但於民法總則修正前
    ，其情形已合於修正前民法總則第8條之規定者，不在此限
    ，71年1月4日修正公布前之民法總則第8條第1項及民法總則
    施行法第3條第3項分別定有明文。又法院准許宣告死亡之聲
    請，應公示催告，家事事件法第156條第1項復有明定。而此
    公示催告應公告之，該公告應揭示於法院公告處、資訊網路
    及其他適當處所；法院認為必要時，並得命登載於公報或新
    聞紙，或用其他方法公告之；其報明期間，自前項揭示之日
    起，應有6個月以上，此觀之家事事件法第156條第3項準用
    同法第130條第4、5項規定即明。查聲請人主張失蹤人日據
    時期與其父同設籍戶主林荣欽戶內，僅有出生資料，未有死
    亡日期登載，於光復後亦無設戶籍資料等情，業據其提出日
    據時期戶口調查簿謄本、除戶戶籍謄本、戶籍謄本、繼承系
    統表、基隆○○○○○○○○109年9月16日基中戶字第1090003021號
    函等件為證，自堪信聲請人之主張為真實。又查國民政府於
    34年10月25日臺灣光復後，曾於35年4月間實施戶口清查，
    嗣於35年10月1日辦理初次設籍登記，而當時人口於臺灣光
    復後未辦理初設戶籍登記之原因，不外乎失蹤、死亡等因素
    所致，此為公所週知之事實。而依現存戶籍資料查無甲○○於
    35年10月1日申報初設戶籍登記之紀錄，復無證據可認甲○○
    業已死亡，堪認甲○○至遲於35年10月1日即處於失蹤之狀態
    ，迄今仍行方不明之事實為真正，故聲請人聲請對失蹤人甲
    ○○為死亡之宣告，核與前開條文尚無不合，應予准許。又因
    失蹤人甲○○已百歲以上，本院已定2個月期間對失蹤人甲○○
    為宣告死亡之公示催告，並於109年9月23日下午5時將該公
    示催告揭示於本院牌示處及登載於司法院網站，有本院公告
    附卷可稽，現申報期間屆滿2個月，未據失蹤人陳報其生存
    或知失蹤人生死者陳報其所知，亦經本院依職權查明無訛，
    本院自應依法宣告失蹤人死亡。
三、次按宣告死亡之裁定應確定死亡之時，家事事件法第159條
    定有明文。而受死亡宣告者，以判決內所確定死亡之時，推
    定其為死亡；前項死亡之時，應為前條各項所定期間最後日
    終止之時。但有反證者，不在此限，民法第9條亦有明定。
    本件失蹤人甲○○自35年10月1日失蹤，計至45年10月1日止失
    蹤屆滿10年，故應推定該日下午12時為其死亡之時，爰依法
    宣告甲○○於45年10月1日下午12時死亡。
四、依家事事件法第154條第3項、第159條第1項，裁定如主文。
中　　華　　民　　國　　109 　年　　11　　月　　30　　日
                   家事法庭法  官　王美婷  
以上正本係照原本作成。
如對本裁定抗告須於裁定送達後10日內向本院提出抗告狀。
中　　華　　民　　國　　109 　年　　11　　月　　30　　日
                           書記官　施鴻均